臺灣臺南地方法院刑事判決　　　　　　　　　　　　九十二年度易字第一二四五號
　　公　訴　人　臺灣臺南地方法院檢察署檢察官
　　被　　　告　甲○○
右列被告因竊盜案件，經檢察官提起公訴（九十二年度營偵字第一一０二號），本院
判決如左：
    主  文
甲○○竊盜，處有期徒刑肆月，如易科罰金，以佰元折算壹日。
    事  實
一、甲○○於民國九十二年二月二十五日上午十一時許，在臺南縣新營市○○路文化
    局旁，見登記為陳在田所有而由乙○○使用之車牌號碼ＶＰＫ─一三三號機車（
    約值新臺幣一萬二千元）之鑰匙孔內，插有機車鑰匙一把，竟意圖為自己不法之
    所有，發動並竊取該機車，得手後留供己用。嗣於同年五月十七日下午五時三十
    分許，甲○○騎乘前開失竊機車，行經臺南縣新營市○○路與民生路口時，為警
    發現而當場查獲。
二、案經臺南縣警察局新營分局報請臺灣臺南地方法院檢察署檢察官偵查起訴。
    理  由
一、訊據被告甲○○矢口否認前揭竊盜犯行，辯稱：係一位不詳年籍姓名綽號「阿明
    」者，在新營市家樂福大賣場對面體育場門口，向伊借了新臺幣（下同）三千元
    ，才將前開機車放在伊那裡，並承諾幾天後會還錢，再將機車牽回去，但後來綽
    號「阿明」者一直未出面云云。惟查：
  (一)所謂竊盜既遂，係指失竊財物之管領占有，已移置於行竊者之實力支配之下，故
    行竊者係第一位占有支配失竊財物之人。易言之，行竊者將竊得之財物置於自己
    實力支配之後，如僅供自己使用，而未處分所竊得之財物，則失竊財物即始終由
    行竊者占有使用。準此，查獲失竊財物時，對於支配使用失竊財物之人，除有提
    出相當之釋明，可供認定係繼受他人占有之情形外，如支配失竊財物者僅空泛辯
    稱係輾轉繼受占有，而配合其他客觀事證，又足認其無繼受他人占有之情，而係
    始終支配使用失竊財物之人，自足以認定其係下手行竊之人，合先敘明。
  (二)查車牌號碼ＶＰＫ─一三三號輕型機車，係於九十二年二月二十五日上午十一時
    許，在臺南縣新營市○○路文化局旁遭人所竊等情，業據證人乙○○於警詢中供
    明在卷，並有車輛竊盜車牌失竊資料個別查詢報表一紙在卷足憑，而被告騎乘前
    開失竊贓車為警查獲乙事，亦有扣押書及贓物認領保管單各一紙在卷可稽，足認
    查獲失竊機車時，被告是實際占有使用之人無訛。
  (三)至被告於本院中雖辯稱係綽號「阿明」者向其借款，才質押機車云云。然被告前
    於警詢中先辯稱：車牌號碼ＶＰＫ─一三三號機車，是我在新營市家樂福大賣場
    對面的體育場，以三千元向一名不詳姓名之男子所購買的，該名男子與我約定三
    天後在家樂福大賣場辦理過戶，【我真的是用買的】，我買機車是為了找工作騎
    乘之用云云。經警員詢問：以三千元買一台機車，顯然不合時價，你如何解釋？
    被告始於偵查中辯稱：係該名男子向我借三千元，但我不認識他而不願借他，所
    以他以一萬五千元將機車賣給我，我先交給他三千元，等三天過戶後，再交給他
    一萬二千元云云。由被告前後所供可知，被告於警詢中，原本一再強調其以三千
    元代價購買前開機車，然經警員告之其購車價金與市價顯然不符後，被告隨即於
    偵查中改稱購車價金為一萬五千元，期以符合一般市價行情，由此已可窺知被告
    附和圓謊之情。
  (四)被告復於第二次偵查時改口辯稱：是綽號「阿明」者向我借三千元，機車押在我
    那邊，他有說三天後要來還錢云云。經檢察官訊問何以所供與前次偵查不符時，
    被告再答以：因為綽號「阿明」者本來要我向他買機車，【我不買】，綽號「阿
    明」者才說要借錢，並把機車押在我這裡云云。被告由先前一再堅稱是其向不詳
    姓名之男子購買機車，並約定三天後辦理過戶云云，嗣後竟改口稱其不肯向綽號
    「阿明」者購買機車，綽號「阿明」者才質押機車借款，雙方並約定三天後還錢
    牽車云云。對照被告前後所辯，更可徵知，被告顯然認為以購車做為辯解之詞，
    難與機車失竊之事完全撇清關係，乃翻異前詞，改稱前開機車僅係綽號「阿明」
    者質押之物品，而欲以此辯稱其僅係偶然、短暫的管領前開失竊贓車，以圖卸責
    。
  (五)姑不論被告前後所辯，已有明顯可見之矛盾存在，僅由被告於偵訊中自承其無工
    作，並住在新營工業區內已倒閉的統亞結構廢棄廠乙情觀之，被告經濟狀況顯然
    相當拮据。本院再依職權調查被告九十一、九十二年度之薪資所得，被告於九十
    一年度，薪資所得總額僅僅二萬八千六百十一元，至於九十二年度則全無薪資所
    得，有稅務電子閘門財產所得調件明細表在卷可參。另參酌被告於本院供稱其無
    存款，身上只有一百多元等語，均足以推知，被告長期無業，僅以偶爾之臨時工
    作賺取薪資勉強度日，不論三千元或一萬五千元，對被告而言，均屬為數不小之
    金額，被告又如何能一次提出一萬五千元購買機車？或將三千元借給素未謀面之
    不詳姓名男子？雖被告於偵訊及本院中辯稱：當時剛做了十二天臨時工，領了一
    萬多元，所以有錢借該名男子三千元云云，然被告於偵查中，完全無法供述十二
    天臨時工作之地點，由被告無法指出其臨時工作地點乙情，亦足認被告辯稱當時
    做臨時工而有一萬多元現款云云，顯係空言卸責之詞，難以採信。
  (六)末查，被告於警偵訊中均辯稱：係不詳姓名之人將前開機車放在其那裡云云。然
    參酌被告前因贓物案件，經本院以七十六年度易字第一六四二號刑事判決，判處
    罰金六千元，有臺灣高等法院被告全國前案紀錄表在卷可按，被告前經偵審教訓
    ，較諸一般人而言，應會更注意物品來源之正當性，且對於來源不明之物品，自
    會加倍謹慎小心，不會任由於素未謀面又不知真實年籍姓名之人，質押來源不明
    之機車。足見被告前開所辯，應係推諉之詞，無以憑採。
  (七)綜上所述，被告辯稱機車係他人質押云云，前後所述矛盾且全無可採，另參酌失
    竊機車被查獲時，被告係實際使用該機車之人，配合客觀情狀觀之，自足認定被
    告應係自始占有使用前開失竊機車之人，則該機車確係被告所竊取乙事，殆無疑
    義。本件事證明確，應依法論科。
二、查被告徒手竊取他人之機車，核其所為，係犯刑法第三百二十條第一項之竊盜罪
    。爰審酌被告犯罪之動機，係因其無力購車，又須機車作為找工作之代步工具，
    方伺機竊取他人之機車，且被告犯行所生損害不大，惟其犯後矢口否認犯行，犯
    後態度不佳等一切情狀，爰量處如主文所示之刑，併諭知易科罰金之折算標準，
    以示懲儆。
據上論斷，應依刑事訴訟法第二百九十九條第一項前段，刑法第三百二十條第一項、
第四十一條第一項前段，罰金罰鍰提高標準條例第一條前段、第二條，判決如主文。
本案經檢察官丙○○到庭執行職務。
中      華      民      國      九十三      年      一    月    十四    日
                                  臺灣臺南地方法院刑事第九庭
                                      審判長  法  官    鄭  文  祺
                                              法  官    李  東  柏
                                              法  官    林  中  如
右正本證明與原本無異。
如不服本判決，應於判決送達後十日內向本院提出上訴狀( 應附繕本 )。
中      華      民      國      九十三      年      一    月    十四    日
                                              書記官    馬  愛  君
附錄本案論罪科刑法條全文：
刑法第三百二十條第一項：
意圖為自己或第三人不法之所有，而竊取他人之動產者，為竊盜罪，處五年以下有期
徒刑、拘役或五百元以下罰金。
